臺灣新北地方法院民事判決
111年度訴字第1083號
原      告  吳素玲  

訴訟代理人  蔡松均律師                      
複  代理人  張育瑄律師                      
被      告  林蕙鈺  
上列當事人間請求侵權行為損害賠償事件，經本院於民國111年7
月11日言詞辯論終結，判決如下：
    主  文
被告應給付原告新臺幣肆拾萬元，及自民國一百一十一年五月十
一日起至清償日止，按週年利率百分之五計算之利息。
原告其餘之訴駁回。
訴訟費用由被告負擔三分之二，餘由原告負擔。
本判決第一項得假執行。但被告如以新臺幣肆拾萬元預供擔保
後，得免為假執行。
原告其餘假執行之聲請駁回。
    事實及理由
一、原告起訴主張：
　㈠原告與訴外人邱天乙(下稱邱天乙)為夫妻關係，於民國(下同
    )82年4月2日結婚，共同居住於○○市○○○○路000巷 0 0 弄00
    號8樓，育有2子1女，共營婚姻生活近30年，家庭和睦，感
    情美滿。又邱天乙休閒娛樂之興趣為爬山，時常於假日與朋
    友相約出遊，維持此一愛好長達8、9年，相約爬山之友人均
    彼此認識，知悉邱天乙為有配偶之人，原告亦均保持支持、
    鼓勵及信賴之態度。詎料，原告配偶邱天乙於108、109年間
    ，因爬山而結識被告，2人時常參加相同爬山團體，逐漸熟
    識且日漸親密。110年5、6月間，2人攀爬百岳旅途中，竟於
    桃園山上之車上發生性行為，因而發展成不正當男女關係。
    至此，2人繼續維持男女交往關係，嗣於110年7、8月間在桃
    園新屋之汽車旅館、110年10月1、2日發生性行為（原告誤
    載為2、3日），顯見2人間不當交往且有多次性行為，已逾
    越一般男女交往分際甚深。又依被告與邱天乙間之對話紀錄
    ，除有露骨、指涉性行為之對話外，更提及「想昨天跟親做
    愛」、「好懷念去花蓮的路上」、「前天和大前天我都有高
    潮欸」、「那晚親特別有感覺」、「因為那時我已經有高潮
    欸」、「親那晚也特別強」等語，顯然討論二人曾經性行為
    之過程，足證2人確有發生過性行為。
　㈡又被告與邱天乙交往期間，傳送自己私密照，互相傳送瞹昧
    訊息，並有多次性行為，互動顯然逾越一般男女交往分際。
    原告發現上開情事後，立即詢問邱天乙，邱天乙如實坦承，
    保證後續不再與被告聯絡。邱天乙於110年10月8日，將原告
    質問之對話紀錄截圖告知被告其2人關係遭原告發覺後，被
    告全無任何錯愕、震驚或遭人欺騙憤怒之反應，亦未有質問
    邱天乙隱瞞真實婚姻關係之對話，反而，被告仍不斷傳送訊
    息安慰邱天乙「親先不用多想」、「親我真的好擔心你」，
    縱邱天乙未予回應，仍持續傳訊息至隔日，並表示「好愛你
    」、「我會等你」等語，顯見被告明知邱天乙為有配偶之人
    ，擔心2人交往關係遭原告發覺後，邱天乙須承受婚姻、家
    庭之壓力，念及2人交往感情深厚，遂有上開對話。又被告
    周遭友人皆知邱天乙為有配偶之人，且被告同行之山友均與
    邱天乙相識甚久，與原告亦為朋友，原告遂向同行山友即訴
    外人詹瑞琛詢問，其告知原告，被告於110年元旦時即知悉
    邱天乙為有配偶之人，嗣被告自此之後與邱天乙發生性行為
    時，確實明知邱天乙為有配偶之人仍為之。
　㈢原告知悉上情後，遂聯繫被告與其理論，且原告暸解邱天乙
    對於爬山的熱愛，故希望被告避免與邱天乙一同爬山或過夜
    。被告先稱因其出現而有前述不正當男女交往關係，原告念
    及與邱天乙30年夫妻情分，不願糾紛加劇，遂與被告主動協
    商，僅要求被告不得再與邱天乙聯繫即可。豈料，被告全盤
    否認與邱天乙間有何交往關係，更不願溝通，直至111年4月
    15日仍與邱天乙相約一同爬山，惡意漠視原告一再苦言相勸
    。依上，被告不思反省破壞原告婚姻生活，致原告遭受情感
    精神上之痛苦，產生持續性憂鬱症及壓力調適障礙，亦導致
    不定時腹痛。被告上開所為，嚴重侵害原告之配偶權，以悖
    於善良風俗之方式，重大侵害原告本於婚姻關係中配偶之身
    分法益，原告因此受有精神上極大之痛苦。
　㈣綜上所述，被告所為顯逾越一般男女社交之正常分際，均已
    足以破壞原告與配偶邱天乙婚姻共同生活之圓滿、安全及幸
    福，核屬侵害原告之人格法益且情節重大。被告既嚴重侵害
    原告之配偶權，造成原告受有精神上損害甚矩，是原告依民
    法第184條第1項及第195條第1、3項規定，請求被告賠償精
    神慰撫金新臺幣(下同)60萬元。
　㈤訴之聲明:
　⒈被告應給付原告60萬元，及自起訴狀繕本送達翌日起至清償
    日止，按週年利率5%計算之利息。
  ⒉願供擔保，請准宣告假執行。
二、被告則辯稱：伊與邱天乙是在爬山的時候認識的，約是在前
    2年前去爬劍龍稜認識的，到目前為止大概有一起去爬過10
    次左右的山。伊不知道邱天乙已結婚，邱天乙告訴伊為單身
    ，邱天乙隱瞞已婚之事實，且與伊相處起來就像是單身，是
    有從山友那聽說他已經結婚，但邱天乙私下卻告訴伊他未婚
    ，且每天都可以聊天聊到很晚，所以也不以為意，把他當作
    男朋友，雖曾與邱天乙於110年間在桃園山上之車上與桃園
    新屋汽車旅館各發生性行為1次，其餘與邱天乙間LINE對話
    紀錄僅是朋友間聊天而已，並未再發生性行為，原告所稱逾
    越一般男女交往分際之行為係因把他當成是伊的男友才會有
    這些行為，直至110年10月8日邱天乙傳送其與其配偶之對話
    紀錄後，伊才知道其已結婚，且從那次傳訊後，邱天乙便將
    伊封鎖，伊並不知道邱天乙已婚，故無侵害原告配偶權之意
    等語，並答辯聲明：㈠原告之訴及假執行之聲請均駁回。㈡如
    受不利判決，願供擔保請准宣告免為假執行。　　　　
三、本院得心證之理由：
　㈠原告主張其與邱天乙有婚姻關係之事實，業經本院依職權調
    取原告之戶籍資料可參（詳限閱卷），且為被告所不爭執，
    堪信為真實。惟原告主張被告有逾越結交普通朋友之不正常
    往來而侵害原告配偶身分法益等情，為被告以上開陳詞置辯
    ，茲判斷認定如下：　 
　⒈按因故意過失不法侵害他人權利者，負損害賠償之責任；故
    意以背於善良風俗之方法，加損害於他人者亦同，民法第18
    4條第1項定有明文。又不法侵害他人之身體、健康、名譽、
    自由、信用、隱私、貞操，或不法侵害其他人格法益而情節
    重大者，被害人雖非財產上之損害，亦得請求賠償相當之金
    額，其名譽被侵害者，並得請求回復名譽之適當處分；且此
    於不法侵害他人基於父、母、子女或配偶關係之身分法益而
    情節重大者準用之，同法第195條第1項、第3項亦規定甚明
    。又婚姻係以夫妻之共同生活為其目的，配偶應互相協力保
    持其共同生活之圓滿安全及幸福，而夫妻互守誠實，係為確
    保其共同生活之圓滿安全及幸福之必要條件，故應解為配偶
    因婚姻契約而互負誠實之義務，配偶之一方行為不誠實，破
    壞共同生活之圓滿安全及幸福者，即為違反因婚姻契約之義
    務而侵害他方之權利（最高法院55年台上字第2053號判決意
    旨參照）。是侵害配偶關係所生身分法益之行為，倘夫妻任
    一方與他人間存有逾越朋友交遊等一般社交行為之不正常往
    來，甚而肌膚之親，該夫妻之一方與該他人之行為已逾社會
    一般通念所能容忍之範圍，已達破壞婚姻共同生活之圓滿安
    全及幸福之程度，即足當之（高等法院103年度上易字第139
    1號判決意旨參照）。
　⒉原告主張被告前於110年5、6月間與原告配偶邱天乙相約爬山
    ，並在桃園山上之車子上發生一次性行為，第二次則是同年
    7、8月間在桃園新屋之汽車旅館發生性行為之事實，為被告
    自認在卷（見本院卷第87、88頁)，自堪信為真實。又原告
    主張被告另於110年10月1、2日（原告民事準備一狀誤載為2
    、3日）分別與邱天乙再發生性行為之事實，雖據被告否認
    在卷，並辯稱僅係聊天而已，並未再與之發生性行為等語（
    見本院卷第98頁），惟依原告提出被告亦不爭執於110年10
    月3日與邱天乙間LINE對話紀錄之翻拍照片觀之，其中邱天
    乙提及「想昨天跟親做愛」，被告於110年10月4日則稱「前
    天和大前天我都有高潮欸」等語，並傳送私密照等行為(見
    本院卷第23頁、第29頁、第43至第53頁)，依2人對話內容且
    特別標記何時發生性行為及敘敘2人之感受等語，難認被告
    所辯僅聊天等情為可採，故原告主張上開被告不法侵權行為
    之事實堪信為真。
　⒊被告另辯稱邱天乙私下告知其為單身並未結婚，被告係被邱
    天乙矇騙而與之交往，已對邱天乙提起賠償訴訟云云。惟查
    ，被告於111年6月6日本院言詞辯論期日陳稱：「山友有跟
    我說他已經結婚」、「山友在聊天時這樣說他的婚姻狀況」
    (見本院卷第86、87頁)，足認被告已從被告與邱天乙之共同
    朋友中得知其已婚，被告雖稱邱天乙私下皆告知伊未婚，固
    伊始終不知邱天乙已婚等情，然依原告所提出被告與邱天乙
    之對話紀錄，邱天乙於110年10月8日將原告發現其與被告不
    當交往關係後相關對話截圖傳予被告，被告則以「親辛苦你
    了」、「親先不用多想」、「親已經辛苦大半輩子」、「想
    要你輕鬆過下半輩生活」、「親我真的好擔心你，不要這樣
    好不好」、「我愛你」及「我會等你；想想開心的日子」等
    語回復(見本院卷第55至第59頁)，上開言詞用語與一般人發
    現受騙上當後之反應顯有不同，全無任何錯愕、震驚或遭人
    欺騙憤怒之情，顯見被告係明知邱天乙為有配偶之人，擔心
    2人交往關係被原告發覺後，邱天乙必須承受婚姻、家庭之
    壓力，念及2人交往情感，而有上開為邱天乙擔心、安慰之
    話語，益徵被告與邱天乙相約出遊爬山及發生性行為之際，
    被告應已經知悉邱天乙已婚為有配偶之人，是被告之抗辯，
    不足採信。
　⒋被告雖抗辯其無意侵害原告配偶權，惟我國民法尚未對於婚
    姻關係離婚採行破綻主義，普遍大眾對於婚姻之理解認知為
    以2人之永久共同經營生活為其目的而締結之身分契約，配
    偶間於婚姻關係存續中，因婚姻契約而互負誠實之義務。在
    人與人除以血統聯繫之親屬關係以外，婚姻關係為人與人間
    最緊密之身分連結，雙方為共同永久經營生活，對於彼此間
    之日常生活、財產、私隱均有滲入密切之相互介入關係，此
    關係之建立奠基於彼此相互忠誠之對待，當配偶一方知悉他
    方違背忠誠義務之際，對其生活之實際利益所可能之損害及
    信賴瓦解所帶來之恐懼，進而引起關係破裂之情緒與壓力情
    緒，因而受有精神上之損害。個人之人格自由、表現自由以
    及婚姻自由均受憲法及法律之保障，任何已結婚之人亦應有
    其配偶權不被任意侵害，以維持其追求婚姻幸福家庭美滿之
    自由。故不符合一般社會大眾對於有配偶之人所為或所不應
    期待之違反貞操義務以及其他不當交往行為且情節重大者，
    均應認已構成對配偶權侵害甚明。本件被告與原告之配偶邱
    天乙有逾越與一般朋友交往分際之男女交往，傳送曖昧言語
    訊息與照片並多次發生性行為等情形，已經認定如上，被告
    所為當已構成侵害原告配偶權；又依原告所提被告透過邱天
    乙得知原告已知悉上情後，直至111年4月15日仍繼續與邱天
    乙相約爬山，有原告提出行車紀錄器影本及畫面截圖資料可
    參（見本院卷第104頁），完全漠視原告之痛苦心情，足證
    被告侵害原告配偶權之情節重大，是被告所辯尚非可採。
　⒌依上，被告所為對於原告基於配偶關係，維持婚姻共同生活
    圓滿、安全及幸福之權利已產生重大危害，堪認被告侵害原
    告基於配偶關係之身分法益情節重大，原告就非財產上之精
    神損害，請求被告負賠償責任，自屬有據。
　㈡承前所述，被告既有故意不法侵害原告配偶權之行為，原告
    主張其因此受有精神上痛苦，依侵權行為法律關係，請求被
    告賠償其非財產上之損害，自屬有據。又法院對於慰撫金之
    量定，應斟酌實際加害情形、所造成之影響、被害人痛苦之
    程度、兩造之身分地位經濟情形及其他各種狀況，以核定相
    當之數額（最高法院47年度台上字第1221號、51年台上字第
    223號判決意旨參照）。本院審酌原告為54年次生，高職畢
    業，現為長照居家照顧服務員，每月薪資約4萬7,000元，名
    下有汽車一輛，原告因此事件患有持續性憂鬱症及壓力調適
    障礙而前往身心科門診就醫，有原告提出診斷證明書影本為
    證（見本院卷第61頁）；被告為66年次生，高中肄業，每月
    薪資約2-3萬，離婚有一名成年子女，110年度所得總額約39
    萬餘元等學經歷、身分、地位、經濟狀況，暨被告與原告之
    配偶不當交往及發生性行為，原告精神上所受痛苦等一切情
    狀，認被告應賠償原告之精神慰撫金為40萬元。是原告於此
    數額之請求，應予准許；逾此數額之請求，尚屬過當，不應
    准許。
　㈢另按給付無確定期限者，債務人於債權人得請求給付時，經
    其催告而未為給付，自受催告時起，負遲延責任。其經債權
    人起訴而送達訴狀，或依督促程序送達支付命令，或為其他
    相類之行為者，與催告有同一之效力；遲延之債務，以支付
    金錢為標的者，債權人得請求依法定利率計算之遲延利息。
    應付利息之債務，其利率未經約定，亦無法律可據者，週年
    利率為百分之5，民法第229 條第2 項、第233 條第1 項前
    段、第203 條分別定有明文。查本件係屬侵權行為損害賠償
    之債自屬無確定期限者，又係以支付金錢為標的，則依前揭
    法律規定，原告就被告應給付之金額部分，自得請求自請求
    之意思表示送達翌日起至清償日止，按週年利率百分之5計
    算之利息。是原告就其所得請求被告給付未定期限之侵權行
    為債務40萬元，併請求自起訴狀繕本送達翌日即111年5月11
    日（見本院卷第75頁送達證書）起至清償日止，按週年利率
    5%計算之利息，亦屬有據。
四、綜上所述，原告本於侵權行為法律關係，請求被告給付40萬
    元，及自111年5月11日起至清償日止，按週年利率5%計算之
    利息，為有理由，應予准許；逾此範圍之請求，為無理由，
    應予駁回。
五、兩造均陳明願供擔保，聲請就原告訴之聲明第一項金錢請求
    部分宣告假執行及免為假執行。就原告勝訴部分，因所命給
    付金額未逾50萬元，爰由本院依民事訴訟法第389條第1項第
    5款規定依職權宣告假執行，而無待原告供擔保，並另就被
    告之聲請酌定相當擔保金額准許之。至原告敗訴部分，其訴
    既經駁回，假執行之聲請即失所依附，應併予駁回。
六、本件事證已臻明確，兩造其餘之攻擊或防禦方法及所用之證
    據，經本院斟酌後，認為均不足以影響本判決之結果，爰不
    逐一論列，併此敘明。
七、據上論結，本件原告之訴為一部有理由、一部無理由，依民
    事訴訟法第79條、第389條第1項、第392條第2項，判決如主
    文。　　　　　　　　
中    華    民    國   111    年    7     月    25    日
                  民事第一庭    法  官  張紫能
以上正本係照原本作成
如對本判決上訴，須於判決送達後20日內向本院提出上訴狀。如
委任律師提起上訴者，應一併繳納上訴審裁判費。
中    華    民    國   111    年    7     月    26    日
                                書記官  蘇哲男